最高法院刑事判決　　　　　　　　　　　　　　　八十六年度台上字第三七八四號
　　上訴人　甲○○
右上訴人因誣告案件，不服台灣高等法院高雄分院中華民國八十五年八月二十七日第
二審判決（八十五年度上訴字第八○七號，起訴案號：台灣高雄地方法院檢察署八十
四年度偵字第一八五四○號），提起上訴，本院判決如左：
    主  文
上訴駁回。
    理  由
本件原判決認定上訴人甲○○因違反就業服務法罪，經台灣台北地方法院判處有期徒
刑五月，於民國八十四年五月十七日執行完畢。仍不知悔改，因與鍾文梁金錢往來生
隙，而遭鍾文梁提出詐欺告訴。八十四年八月二十八日上午十時二十分許，該詐欺案
（臺灣高雄地方法院檢察署八十四年度偵字第一三三七三號）在台灣高雄地方法院檢
察署第五偵查法庭開庭後，見鍾文梁找來其債權人劉依依到場索討舊債，鍾文梁又於
眾目睽睽之下向其大聲責問還債之事，上訴人明知鍾某對其並無傷害之事實，竟意圖
使鍾文梁受刑事處分，捏稱：「受鍾文梁毆打」，而向該檢察署按鈴申告鍾文梁傷害
（即該署八十四年度偵字第一七一三八號傷害案件，嗣因上訴人撤回告訴，而為不起
訴處分確定）等情，係以上開事實，業據被害人鍾文梁指訴綦詳，證人劉依依亦先後
證稱：「當時我坐在面對法警室的椅子上，上訴人跟我都是坐著，那排椅子可以坐四
、五個人，當時還有坐著其他之人。當時人蠻多的，鍾文梁是站著，口氣比較不好，
就對上訴人說：『你是大男子，怎麼會欠一個女人的錢，你如果是男人，就應該要趕
快還錢』等語。坐在旁邊的人，當時都在注視我們的交談，突然上訴人就站起來大聲
叫說：『我要告你』，我說：『神經病，你為什麼要告我，我那裏打你﹖』，他說：
『我不是要告你，我是要告鍾文梁』，他當時是站起來邊走邊講。……「陳（指上訴
人）、鍾二人沒有互相拉扯，那時人很多，又在法警室前面，有拉扯一定會有法警出
來制止。當時鍾文梁站在我的左前方，與上訴人有一段距離，如果鍾某出手的話，應
該會經過我的視線，因為我還夾在中間，他們沒有任何身體上的接觸。……當時我很
集中精神在跟上訴人要債，所以目光均未離開上訴人，所以不可能說鍾文梁打他，我
會沒看到……』。『當時他（指鍾文梁）在我斜左側，沒超過我正前方，鍾某當時右
手搶走我手上拿的票及和解筆錄、切結書，還可以看到該份文件缺角的地方，鍾某拿
這些紙張在我左側邊講邊甩……』。『我確定鍾文梁並未與我同時在同一線上前後（
即未曾越過劉依依所坐位置）……』。『我可以跟他（指上訴人）對質，他還說所有
債權人當中他是最對不起我的』」（見第一審卷第四三、四九頁、第五五頁反面、第
五六頁）。另一證人林憲義亦證稱：「我與劉依依在外面談事情，陳（指上訴人）、
鍾（指鍾文梁）二人在裏面開庭，後來出來就打斷我們的談話，劉依依就先轉移目標
與陳談……我的目光是隨著鍾過去陳那邊，我有聽到鍾要陳還錢的話，但沒有看到鍾
有出手打人，那時候那邊約有十幾個人，也是開完庭都在那邊講話，突然陳就站起來
說要告鍾，那時我很納悶，……我的目光均在他們身上，未曾離開」等語（見第一審
卷第四九頁及其反面）。為其所憑之證據及其認定之理由。雖上訴人否認有誣告之行
為，辯稱：當日確遭鍾文梁毆打云云，並舉其司機張呈祥為證人。但張呈祥在第一審
證稱：當日有看見上訴人穿短袖衣服，手臂被抓破皮流血等語（見第一審卷第二一頁
）。惟與上訴人所供稱：僅被打「瘀血」受傷之情形不符（見原審卷第三三頁）。且
上訴人當日若確被鍾文梁毆打流血，何以受理其申告之內勤檢察官未有發現﹖尤其檢
察官命法警帶上訴人前往法醫室驗傷，上訴人竟不願前往，自行離去。足見張呈祥上
開證言，係事後附和及迴護之詞；上訴人之辯解，亦係意圖推卸刑責，均不足採信。
並明上訴人請求調取放映台灣高雄地方法院檢察署當日行為處所之錄影帶，但據該
檢察署函覆稱：上開錄影帶因已逾一年，業經消影云云（見原審卷第四三頁），已無
從調取。上訴人另請求對其及被害人為測謊之鑑定。惟依前開證據，足認上訴人有誣
告之犯行，亦無實施測謊之必要。上訴人明知鍾文梁未毆打伊，竟意圖使鍾文梁受刑
事處分，捏造事實，向有偵查犯罪職權之檢察官，申告鍾文梁傷害，核其所為，係犯
刑法第一百六十九條第一項之誣告罪。上訴人前因違反就業服務法罪，所處之有期徒
刑五月，於八十四年五月十七日執行完畢，有台灣高雄地方法院檢察署刑案查註紀錄
表在卷可稽，其於五年內再犯本罪，係屬累犯，應加重其刑。因認第一審適用前開法
條及刑法第四十七條，並審酌上訴人於其告訴鍾文梁傷害案件偵查中撤回告訴等一切
情狀，量處有期徒刑四月，為無不合，予以維持，駁回上訢人在第二審之上訴，經核
於法尚無違誤。查上訴人既捏造事實，向有偵查犯罪職權之檢察官告訴鍾文梁傷害，
如何尚謂其無使鍾文梁受刑事處分之意圖﹖且上訴人於告訴之時，鍾文梁即有受刑事
處分之危險，縱上訴人於該案件偵查中撤回其告訴，僅係犯罪後態度是否良好之問題
，仍難阻其犯罪。上訴意旨，猶執前詞，指摘原判決不當，並對原審採證認事職權
之適法行使，及原判決業已說明之事項，任加指摘，難認有理由，應予駁回。
據上論結，應依刑事訴訟法第三百九十六條第一項，判決如主文。
中      華      民      國    八十六    年      六      月    二十六    日
                              最高法院刑事第七庭
                                  審判長法官  董  明  霈
                                        法官  丁  錦  清
                                        法官  賴  忠  星
                                        法官  林  茂  雄
                                        法官  洪  耀  宗
      右正本證明與原本無異
                                              書  記  官
中      華      民      國    八十六    年      七      月      五      日
